臺灣宜蘭地方法院刑事判決　　　　　　　　94年度訴字第23號
　　公　訴　人　臺灣宜蘭地方法院檢察署檢察官
　　被　　　告　甲○○
上列被告因台灣地區與大陸地區人民關係條例等案件，經檢察官
提起公訴（93年度偵字第2413號），本院判決如下：
    主  文
甲○○共同連續違反不得使大陸地區人民非法進入臺灣地區之規
定，累犯，處有期徒刑肆月，如易科罰金，以參佰元折算壹日。
    事  實
一、甲○○（曾因違反麻醉藥品管理條例案件，經臺灣嘉義地方
    法院八十五年易字第一六四七號判處有期徒刑六月確定，再
    因違反麻醉藥品管理案件，經臺灣雲林地方法院八十六年易
    字第六九四號判處有期徒刑四月確定，上揭二確定判決接續
    執行至八十七年三月十日執行完畢，構成累犯）與僅知綽號
    「阿妹」之大陸地區成年女子均明知丙○○（業經審結）係
    大陸地區人民，甲○○、丙○○二人且無結婚之真意，詎甲○○及「阿妹」二人為使丙○○能進入臺灣地區工作之目的
    ，竟共同基於使丙○○非法進入臺灣地區之犯意聯絡，在丙○○支付人民幣四萬五千元給甲○○及「阿妹」後，即透過
    「阿妹」之安排，使丙○○與甲○○於民國91年2月1日，在
    大陸地區福建省福州市民政局辦理虛偽之結婚，而取得福建
    省福州市民政局核發之閩榕民字第W00000000 號結婚證，旋
    再於91年2月4日前往福州市公證處完成登記結婚，並取得福
    建省福州市公證處核發之（2002）閩公證內民字第857 號結
    婚證明書。甲○○取得前揭結婚證明書後，隨即於91年2月6
    日先行返回臺灣，並與丙○○共同基於行使公務員登載不實
    文書之概括犯意聯絡於91年3 月29日持前揭結婚證明書及財
    團法人海峽交流基金會（以下稱海基會）驗證之大陸地區結
    婚證明書前往嘉義市西區戶政事務所填具結婚登記申請書，
    申請辦理結婚登記，使不知情之承辦公務人員於形式審查後
    ，將此不實之「結婚」事項登載於職務上所掌管之戶籍登記
    資料公文書，足以生損害於戶政機關對戶政管理之正確性，
    並據以發給甲○○登載不實「結婚」事項之戶籍謄本公文書
    。甲○○旋又具名為保證人書立「大陸地區人民進入台灣地
    區保證書」，連同甲○○以「探親」為由書立之「大陸地區
    人民進入台灣地區旅行證申請書」及上開明知為不實登載文
    書之戶籍謄本，提出於內政部警政署入出境管理局（以下簡
    稱境管局），以此方式行使登載不實「結婚」事項之戶籍謄
    本公文書，經承辦公務員為實質審查後核准並據以發給丙○○「中華民國臺灣地區旅行證」。嗣丙○○取得「中華民國
    臺灣地區旅行證」後，隨即持上開旅行證於91年7 月17日自
    高雄小港機場進入台灣地區與甲○○會合，再於91年7 月18
    日與甲○○共同向雲林縣警察局台西分局麥寮分駐所，以其
    二人係「夫妻關係」辦理丙○○流動人口申報，致使不知情
    之承辦人員於形式審查後，即將此不實事項登載於職務上所
    掌管之流動人員登記聯單公文書，足以生損害於警察機關對
    於流動人口管理之正確性，而丙○○辦理流動人員登記後，
    即與甲○○分手四處拾荒為生。迄92年1 月15日，丙○○因
    居留期間即將屆滿需暫行返回大陸地區後，甲○○即再基於
    前揭概括犯意以上開方式向境管局申請使丙○○再次於92年
    3 月13日自桃園中正機場進入台灣地區，丙○○入境後，隨
    即於92年3 月16日與甲○○前往上開麥寮分駐所以其二人係
    「夫妻關係」辦理丙○○流動人口申報，致使不知情之承辦
    人員於形式審查後，即將此不實事項登載於職務上所掌管之
    流動人員登記聯單公文書，足以生損害於警察機關對於流動
    人口管理之正確性，而丙○○辦理流動人員登記後，即四處
    拾荒遊蕩於公園、車站等公共場所間，迨至93年1 月15日晚
    間9 時30分許，丙○○因核准期限逾期，為警在桃園縣中壢
    市○○○街483號前查獲，而查悉上情。
二、案經桃園縣警察局中壢分局報告台灣桃園地方法院檢察署呈
    請台灣高等法院檢察署檢察長令轉台灣宜蘭地方法院檢察署
    檢察官偵查起訴。
    理  由
一、訊據被告甲○○固不爭執其與丙○○結婚後，並使在大陸地
    區之丙○○取得由其申請之「中華民國臺灣地區旅行證」據
    以入境後，再於91年7 月18日與丙○○共同向雲林縣警察局
    台西分局麥寮分駐所，以其二人係「夫妻關係」辦理丙○○
    流動人口申報，致使不知情之承辦人員於形審查後，即將此
    不實事項登載於職務上所掌管之流動人員登記聯單公文書；
    嗣後又於丙○○再次於92年3 月13日自桃園中正機場進入台
    灣地區後，復於92年3 月16日與丙○○前往上開麥寮分駐所
    又以其二人係「夫妻關係」辦理丙○○流動人口申報，致使
    不知情之承辦人員於形審查後，即將此不實事項登載於職務
    上所掌管之流動人員登記聯單公文書等事實，惟矢口否認有
    上揭犯行，辯稱其與丙○○是真意結婚，並有同居共同生活
    云云。
二、經查：
（一）上揭事實業據同案被告丙○○於警詢、檢察官偵查中及本
      院審理時均供承不諱，並有福建省福州市民政局閩榕民字
      第W000 00000號結婚證、福州市公證處核發之（2002）閩
      公證內民字第857 號結婚證明書及海基會（91）南核字第
      019019號證明書、結婚證記申請書各一紙，及流動人口登
      記聯單二紙、丙○○中華民國臺灣地區旅行證影本一紙，
      以及被告甲○○及丙○○入出境查詢結果表在卷可稽。
（二）被告甲○○雖辯稱其與丙○○係真意結婚，並有同居共同
      生活云云。然查：
    1.同案被告丙○○前後二次自大陸地區進入臺灣地區並與被
      告甲○○分別於上揭時、點申辦流動人口申報後，均隨即
      在外四處拾荒為生，並夜宿車站、公園等偏僻處所，從未
      與被告吳素共同生活乙情，業據丙○○於警詢、檢察官偵
      查中及本院審理時供述綦詳，且其因居留逾期，經警於九
      十三年一月十五日晚間九時三十分許，在桃園縣中壢市○○○街四八三號前查獲，查獲地點距離被告甲○○雲林縣
      相距甚遠，而丙○○為大陸地區人民，其對臺灣路況自不
      熟悉，倘非四處遊蕩端不會在近深夜時分尚在離家甚遠處
      流浪，從而其上開供稱其四處拾荒為生，夜宿車站、公園
      等偏僻處所，並未與被告甲○○同居共同生活，且其係為
      達進入臺灣地區之目的才與被告甲○○假結婚等語，與事
      實應屬相符，自足採信。
    2.按婚姻關係之有效成立，除應具備公開儀式、二人以上之
      證人等形式要件，並須結婚男女雙方，主觀上均具有結婚
      之真實意思為實質要件，苟結婚雙方男女，主觀上欠缺結
      婚之真正意思，則該婚姻即屬無效。從而證人乙○○於本
      院審理時固證稱：被告甲○○與丙○○在大陸地區因結婚
      曾辦一桌宴請友人等語，然證人乙○○復證稱在請客後，
      其即沒有與被告甲○○及丙○○聯絡，且不知丙○○進入
      臺灣地區後，被告甲○○及丙○○是否同居共同生活等語
      ，從而證人乙○○僅知被告甲○○及丙○○因婚姻辦桌請
      客之外部事實，並不知被告甲○○及丙○○二人是否具有
      結婚之真意甚明，而丙○○係為達進入臺灣地區工作之目
      的才與被告甲○○假結婚乙節，迭據丙○○供承在卷，是
      被告甲○○與丙○○縱形式上有進行結婚之儀式，但其二
      人主觀上既缺乏結婚之真實意思，該項婚姻並非有效，自
      難據證人乙○○之證詞而為被告甲○○有利之認定。
（三）綜上，本件事證已屬明確，被告甲○○犯行堪以認定。
三、按臺灣地區與大陸地區人民關係條例第七十九條第一項處罰
    違反同條例第十五條第一款所定使大陸地區人民非法進入臺
    灣地區罪，凡非經合法手續進入者皆包含之，使大陸地區人
    民以脫法方式，進入臺灣地區，即該當此罪，自不以偷渡進
    入者為限，最高法院著有九十年台上字第三一八０號、九十
    二年台上字第四十號判決可資參照。故被告與「阿妹」成年
    女子，以假結婚真入境之脫法方式使大陸地區人民丙○○來
    台，即該當於臺灣地區與大陸地區人民關係條例第十五條第
    一款之規定，應依同條例第七十九條第一項處罰。又查被告
    甲○○行為後，臺灣與大陸地區人民關係例第七十九條第一
    項規定已於九十二年十月二十九日修正公布，於同年十二月
    三十一日施行。依修正後之該條項規定，應處行為人「一年
    以上七年以下有期徒刑，得併科新台幣一百萬元以下罰金」
    ，與修正前之法定刑度為「五年以下有期徒刑、拘役或科或
    併科新台幣五十萬元以下罰金」相比較，自以舊法較有利於
    被告甲○○，依刑法第二條第一項但書規定，自應適用被告
    甲○○行為時之舊法。被告甲○○就上開第一次使大陸地區
    人民丙○○非法進入臺灣地區犯行，與「阿妹」成年女子間
    ，有犯意聯絡及行為分擔，均為共同正犯。又被告甲○○使
    嘉義縣西區戶政機關承辦公務員在所掌之公文書上為不實之
    結婚登記、使麥寮分駐所警員在所掌之流動人口登記聯單記
    載不實「夫妻」關係，再持其所取得登載不實之戶籍謄本，
    前後二次向境管局行使，用以申請「中華民國台灣地區旅行
    證」，所為係犯刑法第二百十六條、第二百十四條之行使明
    知為不實事項使公務員登載於職務上所掌之文書罪。被告甲○○所犯明知為不實事項使公務員登載於職務上所掌文書之
    低度行為被行使之高度行為吸收，僅論以高度之行使明知為
    不實事項使公務員登載於職務上所掌之文書罪。被告甲○○
    先後多次行使明知為不實事項使公務員登載於職務上所掌之
    文書犯行，及先後二次使大陸地區人民非法進入臺灣地區之
    犯行，均時間緊接，所犯又分別為構成要件相同之罪名，顯
    各係基於概括之犯意為之，均為連續犯，應均依刑法第五十
    六條之規定論以一罪，並加重其刑。被告甲○○就上開連續
    行使使公務員登載不實文書之犯行，與丙○○間，有犯意聯
    絡及行為分擔，均為共同正犯。被告甲○○所犯上開修正前
    使大陸地區人民非法進入臺灣地區及行使明知為不實事項使
    公務員登載於職務上所掌之文書罪間，有方法結果之牽連關
    係，應依牽連犯之規定，從較重之修正前使大陸地區人民非
    法進入臺灣地區罪處斷。又被告甲○○前有事實欄所指之犯
    罪科刑及執行情形，有臺灣高等法院被告全國前案紀錄表在
    卷可查，其於有期徒刑執行完畢五年內，再犯有期徒刑以上
    之本罪，為累犯，應依法加重其刑，並依法遞加重之。爰審
    酌被告甲○○為使大陸地區人民丙○○入境臺灣工作賺錢，
    竟以形式上合法之假結婚方式使大陸地區人民丙○○進入臺
    灣地區，對於我國戶政管理及政府對於大陸地區人民進入臺
    灣地區管制所造成之傷害非輕，以及犯後態度等一切情狀，
    量處如主文所示之刑，並諭知易科罰金之折算標準。
據上論斷，應依刑事訴訟法第二百九十九條第一項前段，92年10
月29日公布修正前臺灣地區與大陸地區人民關係條例第七十九條
第一項，刑法第十一條前段、第二條第一項但書、第二十八條、
第五十五條、第二百十六條、第二百十四條、第四十七條、第五
十六條、第四十一條第一項前段，罰金罰鍰提高標準條例第二條
，判決如主文。
本案經檢察官賴慶祥到庭執行職務。
中　　華　　民　　國　　94　　年　　9　　月　　13　　日
                  臺灣宜蘭地方法院刑事第三庭
                      審判長法  官  黃  永  勝
                            法  官  陳  嘉  年
                            法  官  林  楨  森
以上正本證明與原本無異。
如不服本判決，應於判決送達後10日內，向本院提出上訴狀。（
應附繕本）。
                            書記官  謝  佩  欣
中　　華　　民　　國　　94　　年　　9 　　月　　14　　日
附錄本案論罪科刑法條全文：
刑法第二百十六條
行使第二百十條至第二百十五條之文書者，依偽造、變造文書或
登載不實事項或使登載不實事項之規定處斷。
刑法第二百十四條
明知為不實之事項，而使公務員登載於職務上所掌之公文書，足
以生損害於公眾或他人者，處三年以下有期徒刑、拘役或五百元
以下罰金。
修正前臺灣地區與大陸地區人民關係條例第十五條第一款
下列行為不得為之：
一  使大陸地區人民非法進入臺灣地區。
修正前臺灣地區與大陸地區人民關係條例第七十九條
違反第十五條第一款規定者，處五年以下有期徒刑、拘役或科或
併科新台幣五十萬元以下罰金。
